臺灣高等法院臺中分院刑事判決
111年度上訴字第1853號
上  訴  人  臺灣南投地方檢察署檢察官  
被      告  陳鴻昱


                    
上列上訴人因被告傷害案件，不服臺灣南投地方法院111年度訴
字第67號中華民國111年6月28日第一審判決（起訴案號：臺灣南
投地方檢察署110年度偵字第3323號），提起上訴，本院判決如
下：
    主  文
上訴駁回。
    事  實
一、陳鴻昱於民國110年6月8日20時7分許，至南投縣政府警察局
    南投分局南投派出所（下稱南投派出所），向身著警察制服
    之警員林佳潔以其所有皮包在布拉格汽車旅館內遭竊為由報
    案，經林佳潔受理後，並要求林佳潔處理其與該旅館之糾紛
    ，林佳潔以事涉民事糾紛而拒絕，陳鴻昱竟於同日20時33分
    許，意圖使公務員執行一定之職務，基於妨害公務及傷害之
    犯意，在南投派出所內，持該旅館鑰匙丟擲林佳潔，致林佳
    潔受有右側前胸壁挫傷之傷害，以此強暴方式，圖使公務員
    執行一定之職務。嗣經員警當場逮捕陳鴻昱，並扣得鑰匙1
    串，始悉上情。
二、案經林佳潔訴由南投縣政府警察局南投分局報告臺灣南投地
    方檢察署檢察官偵查起訴。
　　理  由
一、證據能力方面：
    被告以外之人於審判外之陳述，雖不符刑事訴訟法第159條
    之1至第159條之4之規定，而經當事人於審判程序同意作為
    證據，法院審酌該言詞陳述或書面陳述作成時之情況，認為
    適當者，亦得為證據；當事人、代理人或辯護人於法院調查
    證據時，知有同法第159條第1項不得為證據之情形，而未於
    言詞辯論終結前聲明異議者，視為有前項之同意，刑事訴訟
    法第159條之5定有明文。而該條規定之立法意旨，在於確認
    當事人對於傳聞證據有處分權，得放棄反對詰問權，同意或
    擬制同意傳聞證據可作為證據，屬於證據傳聞性之解除行為
    ，如法院認為適當，不論該傳聞證據是否具備刑事訴訟法第
    159條之1至第159條之4所定情形，均容許作為證據，不以未
    具備刑事訴訟法第159條之1至第159條之4所定情形為前提（
    最高法院104年度第3次刑事庭會議決議參照）。本判決認定
    事實所引用之供述證據（含文書證據），檢察官、被告於本
    院均不爭執其證據能力，亦未於言詞辯論終結前聲明異議，
    而本院審酌各該證據作成時之情況，並無違法不當或證明力
    明顯過低之瑕疵，亦認以之作為證據應屬適當，是依刑事訴
    訟法第159條之5規定，均有證據能力。
二、訊據被告於原審坦承上開犯罪事實不諱，經核與證人林佳潔
    、曾柏瑋及潘冠霖於偵查中證述情節相符，並有彰化基督教
    醫療財團法人南投基督教醫院（下稱南投基督教醫院）診斷
    書、主治醫師回覆單、急診病歷、護理記錄、南投派出所受
    （處）理案件證明單、臺灣南投地方檢察署辦案公務電話紀
    錄表、檢察官勘驗筆錄、員警職務報告3份、監視器翻拍照
    片18張及現場照片6張在卷可稽，復有鑰匙1串扣案可證，足
    認被告於原審之自白與事實相符，堪以採信。被告雖於本院
    翻異前詞，改辯稱：那天林佳潔先將鑰匙丟還給伊，伊認為
    該鑰匙係要作為證據，以反射動作將鑰匙丟回，可能因男性
    力氣較大，始會造成林佳潔受傷云云（見本院卷第198、199
    頁）。然查，被告於當日20時33分38秒許，先以左手拿起放
    置在桌上之鑰匙，再丟向告訴人林佳潔之事實，業據證人即
    告訴人林佳潔於偵訊時結證稱：「我把鑰匙給他，他就拿鑰
    匙丟我鎖骨下方，是衣服沒有蓋住的地方。」等語甚詳（見
    偵卷第52頁），經核與警員潘冠霖於偵查中證稱：「我有看
    到丟到的那瞬間，真有丟到她的胸口。」等語（見偵卷第53
    頁），及警員曾伯霖偵查中證稱：「他要指使警員林佳潔完
    成他的訴求，他就將鑰匙警員林佳潔丟過去。」等語相符（
    見偵卷第54頁），並有監視錄影翻拍照片3張在卷（見偵卷
    第25、26頁）。又被告於當日20時33分38秒許，首次將鑰匙
    丟向告訴人林佳潔後，告訴人林佳潔固於同日20時33分41秒
    將該鑰匙丟回被告，被告即持該鑰匙，於同日20時33分42秒
    許第2次持該鑰匙丟向告訴人林佳潔，惟未丟中等情，業據
    檢察官於偵查中勘驗監視器影像光碟屬實，並有勘驗筆錄及
    翻拍照片在卷可稽（見偵卷第137至164頁），雖告訴人林佳
    潔將鑰匙丟回被告，惟此乃發生在被告首次持鑰匙丟擲告訴
    人林佳潔之後，並非告訴人林佳潔先將鑰匙丟還被告，被告
    始將鑰匙朝告訴人林佳潔丟擲。被告此部分辯解與事實不符
    ，自非可採。另被告於本院審理時尚提出雙手手腕受傷照片
    6張（見本院卷第203、205頁），並指稱員警執法過當，手
    銬將其手腕磨破流血云云（見本院卷第197頁）。然依前揭
    監視錄影畫面所示，被告第2次持鑰匙丟持告訴人林佳潔前
    ，員警並未與被告有何肢體接觸，係被告第2次持鑰匙丟擲
    告訴人林佳潔後，員警始對被告為逮捕行為，縱員警逮捕被
    告時，以手銬拘束被告雙手，造成被告受有如雙手手腕受傷
    照片所示之傷勢，亦與被告所為前揭犯行無涉。綜上所述，
    本案事證明確，被告上揭犯行堪以認定，應依法論科。
三、論罪科刑：
  ㈠核被告所為，係犯刑法第135條第2項之意圖使公務員執行一
   定職務而施強暴罪及同法第277條第1項之傷害罪。
　㈡被告所犯意圖使公務員執行一定職務而施強暴罪及傷害罪，
    係一行為觸犯數罪名，為想像競合犯，依刑法第55條規定，
    從一重之傷害罪處斷。
　㈢被告前於107年間，因違反毒品危害防制條例案件，經原審法
    院以107年度審訴字第289號判決處有期徒刑1年確定；又因
    違反毒品危害防制條例案件，經原審法院以107年度原訴字
    第19號判決處有期徒刑4月確定，上開2案合併定應執行有期
    徒刑1年2月確定，於108年12月1日縮短刑期執行完畢出監，
    其於5年內故意再犯本件有期徒刑以上之罪，固為累犯，且
    經起訴書載明被告構成累犯之事實，及請求依刑法第47條第
    1項規定加重其刑，而就構成累犯之事實而為主張，惟檢察
    官於原審審判程序就被告構成累犯之事實及應加重其刑之事
    項，並未具體指出證明之方法，因而不予論以累犯，而將公
    訴意旨所主張被告之前科素行列為刑法第57條第5款所定「
    犯罪行為人之品行」之量刑審酌事項。
　㈣又按犯人是否精神耗弱，應由事實審法院依法認定，如果犯
    罪時之精神狀態並無直接證明，即綜合犯罪前後之一切狀況
    為心證資料，予以適當之判斷，要非法所不許。查，被告雖
    稱其患有中度思覺失調症云云（見原審卷第70頁，本院卷第
    194頁）。惟依警員職務報告、被告警詢筆錄、告訴人林佳
    潔及證人曾柏瑋之證述等事證（見警卷第1、6至8頁，偵卷
    第52、54頁），被告於案發前可敘述自己與布拉格汽車旅館
    間之糾紛，並向警方報案及要求為特定行為；案發後亦可正
    常回答警詢提問。再參以被告於原審準備程序時供稱：「（
    是否需要送精神鑑定？）不用，我罹患思覺失調症，希望判
    輕一點，或是簡易判決。」等語（見原審卷第93頁），顯見
    被告於本案行為時，並無因精神障礙或其他心智缺陷，致不
    能辨識其行為違法或欠缺依其辨識而為行為之能力，或致其
    辨識行為違法或依其辨識而行為之能力顯著減低之情形，自
    無刑法第19條第1項、第2項規定之適用。
　㈤原審以被告犯行事證明確，審酌被告曾因妨害公務案件，經
    法院判處有期徒刑3月確定，仍不知警惕，知悉告訴人係依
    法執行職務之公務員，竟為要求處理自己消費糾紛，率對警
    員施以丟擲鑰匙之強暴手段，造成告訴人身心受創，影響國
    家公權力之執行，行為實有不該，及其一時情緒失控、以致
    觸法，犯後坦承犯行，尚見悔意，惟未與告訴人達成和解，
    犯罪之動機、目的、手段、情節、所生危害、告訴人受傷程
    度，暨其自稱高商畢業、中度身心（智能）障礙之智識程度
    ，患有思覺失調症、先前擔任工頭、家庭經濟情況勉持之生
    活狀況，兼衡其品行（含前述構成累犯之前科素行）等一切
    情狀，量處拘役59日，併諭知易科罰金之折算標準。核原審
    之認事用法及量刑，均無不當，應予維持。
四、檢察官上訴意旨雖以：㈠本案起訴書既已載明被告構成累犯
    之基礎事實並為主張，且提出被告刑案資料查註紀錄表為證
    ，顯見檢察官已就被告構成累犯之事實為主張，並具體指出
    證明方法，原審認定被告不構成累犯，與最高法院大法庭裁
    定意旨有違，顯屬違法。㈡最高法院大法庭裁定係針對具體
    個案，在具體個案事實之連結下所表示之法律見解，僅對於
    該案件以及當事人發生個案效力，不具通案效力。原審本應
    就其審理個案為審理判決，並於判決理由說明其取捨之理由
    ，不應當然引用上開大法庭裁定，而未備實質理由而為本案
    累犯成立與否之認定。㈢刑案查註紀錄表為刑事訴訟法第159
    條之4第1款所稱之公務員職務上所製作之紀錄文書，而具有
    證據能力，原審應法院應依相關法律規定及審判程序中當事
    人之意見及異議情形妥為認定，並於判決理由詳為說明有無
    證據能力，而非於無法律依據下，即事前一律否認證據能力
    。㈣原審判決參酌最高法院大法庭裁定理由，而認刑案查註
    紀錄表不得作為認定被告累犯之依據，惟同時引用該刑案查
    註紀錄表為認定被告有關刑法第57條第5款量刑時之審酌事
    項，則何以同一文書證據，既經原審得不附理由而排除不得
    作為累犯之認定依據，又得作為量刑之依據，其採證標準顯
    然不一，且未說明區別之實質理由。綜上，本件認事用法尚
    有未洽，請撤銷原判決，更為合法之判決等語。然查：
　㈠最高法院大法庭制度是透過對於個案的拘束力以及歧異見解
    的提案（含潛在歧異及原則重要性）義務，構建縱向及橫向
    的拘束效力，達成統一法律見解的目的。亦即最高法院依法
    院組織法第51條之2第1項、第51條之3之提案予刑事大法庭
    ，提案庭依據大法庭裁定之法律見解作出確定終局裁判，成
    為最高法院之「先前裁判」，各審判庭對於受理之案件，除
    非擬對於採取大法庭裁定見解之先前裁判表示不同之法律見
    解，再次開啟徵詢、向大法庭提案等程序，否則應採取與先
    前裁判相同之見解，此項機制確保了最高法院各庭之間（橫
    向）法律見解之一致性，透過審級制度，下級審法院對於該
    項統一之法律見解，亦應遵循，由此達成縱向法律見解之統
    一。查，最高法院110年度台上大字第5660號裁定係最高法
    院提案庭依法院組織法第51條之2第1項、第51條之3之規定
    作成裁定，並依據該裁定之法律見解作出110年度台上字第5
    660號刑事判決之確定終局裁判，已成為最高法院之「先前
    裁判」，下級審法院對於最高法院該項統一之法律見解，自
    應遵循。又檢察官上訴理由所載之刑案資料查註紀錄表，係
    由偵查機關相關人員依憑原始資料所輸入之前案紀錄，固非
    被告前案徒刑執行完畢之原始證據，而屬派生證據（最高法
    院111年度台上字第3734號判決意旨參照），且非不可作為
    被告是否構成累犯之判斷依據。惟最高法院刑事大法庭110
    年度台上大字第5660號裁定意旨所揭示之「被告構成累犯之
    事實及應加重其刑之事項，均應由檢察官主張並具體指出證
    明之方法後，經法院踐行調查、辯論程序，方得作為論以累
    犯及是否加重其刑之裁判基礎」、「法院於審酌被告是否適
    用累犯規定而加重其刑時，訴訟程序上應先由檢察官就前階
    段被告構成累犯之事實，以及後階段應加重其刑之事項，主
    張並具體指出證明方法後，法院才需進行調查與辯論程序，
    而作為是否加重其刑之裁判基礎。前階段構成累犯事實為檢
    察官之實質舉證責任，後階段加重量刑事項為檢察官之說明
    責任，均應由檢察官分別負主張及具體指出證明方法之責」
    等語，實均合於刑事訴訟法所定證據法則，檢察官仍應就構
    成累犯事實及加重量刑等事項負舉證責任。本案檢察官起訴
    書犯罪事實欄載明被告「前於民國107年間，因違反毒品危
    害防制條例案件，經臺灣南投地方法院（下稱南投地院）以
    107年度審訴字第289號判決判處有期徒刑1年確定，又因違
    反毒品危害防制條例案件，經南投地院以107年度原訴字第1
    9號判決判處有期徒刑4月確定，上開2案合併定應執行有期
    徒刑1年2月確定，於108年12月1日縮短刑期執行完畢出監」
    ，及主張「被告前受如犯罪事實欄所載之有期徒刑執行完畢
    ，有本署刑案資料查註紀錄表附卷可稽。其於有期徒刑執行
    完畢後，5年內故意再犯本件有期徒刑以上之罪，依刑法第4
    7條第1項規定，為累犯，而被告所犯本件上開罪嫌，與其上
    開構成累犯之前開案件均屬故意犯罪，可認其對前案刑罰反
    應力薄弱，倘加重其最低法定刑，核無司法院大法官釋字第
    775號解釋所示之罪刑不相當情形，應予加重其刑」等語，
    惟原審於111年5月10日審判程序調查被告之臺灣高等法院被
    告前案紀錄表時，檢察官僅稱：「沒有意見」等語，且於進
    行科刑範圍辯論時，亦僅稱：「請審酌被告於109年間因妨
    害公務之犯行經貴院判處有期徒刑3月確定，被告執行後仍
    不思悔改，且參酌被告前有多次搶奪、恐嚇、毒品等之犯行
    ，素行不良，具體求處有期徒刑7月。」等情，有原審審判
    筆錄在卷（見原審卷第100、101頁），可知檢察官於原審並
    未就被告構成累犯之事實及應加重其刑之事項，主張並具體
    指出證明之方法，以使原審法院踐行調查、辯論程序。原審
    法院因而未論以累犯及依累犯規定加重其刑，參照前揭大法
    庭裁定意旨，即無違法可言。
　㈡被告有前述構成累犯之前科事實，有刑案資料查註紀錄表、
    矯正簡表及臺灣高等法院被告前案紀錄表等在卷可稽，並據
    檢察官於本院審理程序調查證據時，就累犯事實資料予以指
    明及舉證，已提出足以證明被告構成累犯事實之前案徒刑執
    行完畢資料，且於本院依司法院釋字第775號解釋意旨就本
    案有無依累犯規定加重其刑必要性之資料予以調查與辯論時
    ，就前述所指出之加重其刑事項加以辯論，而善盡說明責任
    ，此有本院審判筆錄在卷（見本院卷第199、200頁），足認
    被告於上開有期徒刑執行完畢後，5年內故意再犯本案有期
    徒刑以上之罪，符合刑法第47條第1項之累犯要件。且本院
    依司法院釋字第775號解釋意旨，審酌被告前案為違反毒品
    危害防制條例案件，經執行完畢後，仍不知警惕，再故意為
    本案妨害公務及傷害等犯行，足見被告有其特別惡性、對於
    刑罰之反應力顯然薄弱，自得作為論以累犯及應加重其刑之
    裁判基礎。原審雖未及審酌及此，然原判決理由欄已說明被
    告因前開違反毒品危害防制條例案件，經法院判決確定及執
    行完畢之紀錄，並於科刑事項載明審酌被告之品行等一切情
    狀，而於量刑時評價被告構成累犯之前科、素行等刑法第57
    條各款所列事由，本乎前科形成累犯處斷刑或作為宣告刑事
    由之裁量，只須滿足其一，其評價即足，是被告上開素行資
    料，既已經原審列為量刑審酌內容，而對被告所應負擔之罪
    責予以充分評價，依重複評價禁止原則，亦無再許檢察官事
    後循上訴程序，以該業經列為量刑審酌之事由，爭執應改論
    以累犯並加重其刑，並據以指摘原判決未依累犯規定加重其
    刑有所未當。
　㈢綜上所述，檢察官上訴意旨指稱原審未論以累犯及依法加重
    其刑等，均無理由，應予駁回其上訴。
據上論結，應依刑事訴訟法第368條，判決如主文。
本案經檢察官黃淑美提起公訴，檢察官廖秀宴提起上訴，檢察官
陳立偉到庭執行職務。
中　　華　　民　　國　　111 　年　　10　　月　　18　　日
　　　　　　刑事第一庭　審判長法　官　江　德　千
　　　　　　　　　　　　　　　法　官　簡　源　希
　　　　　　　　　　　　　　　法　官　柯　志　民
以上正本證明與原本無異。
如不服本判決應於收受送達後20日內向本院提出上訴書狀，其未
敘述上訴理由者，並得於提起上訴後20日內向本院補提理由書（
均須按他造當事人之人數附繕本）「切勿逕送上級法院」。因疫
情而遲誤不變期間，得向法院聲請回復原狀。

　　　　　　　　　　　　　　　書記官　劉　雅　玲
　　　　　　　　　　　　　　　
中　　華　　民　　國　　111 　年　　10　　月　　18　　日

附錄本案論罪科刑法條：
中華民國刑法第135條
對於公務員依法執行職務時，施強暴脅迫者，處三年以下有期徒
刑、拘役或三十萬元以下罰金。
意圖使公務員執行一定之職務或妨害其依法執行一定之職務或使
公務員辭職，而施強暴脅迫者，亦同。
犯前二項之罪而有下列情形之一者，處六月以上五年以下有期徒
刑：
一、以駕駛動力交通工具犯之。
二、意圖供行使之用而攜帶兇器或其他危險物品犯之。
犯前三項之罪，因而致公務員於死者，處無期徒刑或七年以上有
期徒刑；致重傷者，處三年以上十年以下有期徒刑。

中華民國刑法第277條
傷害人之身體或健康者，處五年以下有期徒刑、拘役或五十萬元
以下罰金。
犯前項之罪，因而致人於死者，處無期徒刑或七年以上有期徒刑
；致重傷者，處三年以上十年以下有期徒刑。